臺灣高雄地方法院刑事判決　　　　　　99年度審易字第4178號
公　訴　人　臺灣高雄地方法院檢察署檢察官
被　　　告　黃崧豪
　　　　　　林子祥
　　　　　　顏義倫
上列被告等因詐欺等案件，經檢察官提起公訴（99年度偵字第
15622、18700、21149號），被告均就被訴事實為有罪之陳述，
經本院告知簡式審判程序之旨，並聽取被告與公訴人之意見後，
本院合議庭裁定由受命法官獨任進行簡式審判程序，判決如下：
    主  文
黃崧豪犯如附表一所示之罪，分別處如附表一所示之刑，應執行
有期徒刑拾月。
林子祥犯如附表二所示之罪，分別處如附表二所示之刑，應執行
有期徒刑壹年肆月。
顏義倫犯收受贓物罪，處拘役伍拾伍日，如易科罰金，以新臺幣
壹仟元折算壹日。
    事  實
一、黃崧豪、林子祥共同基於意圖為自己不法所有之竊盜犯意聯
    絡，於民國98年9 月7 日凌晨3 時30分許，由林子祥駕駛自
    小客車搭載黃崧豪前往臺南市隨機尋找作案目標，行抵臺南
    市○區○○路73號之22前，見杜王穗卿所有、平日交由杜岳
    峰使用之車號D4-7581 號自小客車無人看顧，認有機可趁，
    遂推由林子祥駕駛他車在旁把風，而由黃崧豪持客觀上具有
    危險性之T 型扳手（未扣案），以破壞座車門鎖及電門鎖發
    動引擎之方式，共同竊取上開自小客車得手。黃崧豪隨即駕
    駛該車前往高雄市岡山區楓墅汽車旅館參加友人聚會，聚會
    中，顏義倫得悉前開車輛係黃崧豪及林子祥2 人甫竊得之贓
    車，仍基於收受贓物之犯意，於98年9 月8 日上午7 時15分
    許，在上開旅館向黃崧豪借得該車使用，用畢後駛至其位於
    高雄市鳳山區住處附近任意丟棄。嗣為警於98年9 月12日下
    午4 時40分許，在高雄市鳳山區○○○路290 巷底尋獲，並
    自車內後視鏡採獲指紋兩枚查與顏義倫指紋相符，因而查悉
    上情。
二、黃崧豪、林子祥復共同基於意圖為自己不法所有之竊盜犯意
    聯絡，於98年9 月11日凌晨5 時30分許，由黃崧豪駕駛自小
    客車搭載林子祥前往臺南市隨機尋找作案目標，行抵台南市
    ○○路○ 段392 號前，見梁永欣所有、車號7301-ME 號自小
    客車無人看顧，認有機可趁，遂推由林子祥駕駛他車在旁把
    風，由黃崧豪持客觀上具有危險性之T 型扳手（未扣案），
    以破壞座車門鎖及電門鎖發動引擎之方式，共同竊取上開自
    小客車得手（黃崧豪竊盜車號7301-ME 自小客車部分業經本
    院99年度易字第343 號判決有期徒刑6 月，並經臺灣高等法
    院高雄分院99年度上易字第680 號駁回上訴確定）。嗣林子
    祥表示欲駕駛該自小客車，復見該車汽油即將用罄，林子祥
    、黃崧豪2 人另基於意圖為自己不法所有之詐欺犯意聯絡，
    由黃崧豪指示加霸王油之方法及注意事項後隱匿在一旁等候
    ，由林子祥於同日凌晨6 時27分駕駛該車至臺南市仁德區仁
    愛里1000號之「全國加油站」之加油車道，向加油站服務人
    員林垣翰表示欲將油箱加滿95無鉛汽油，使林垣翰誤認林子
    祥確有加油後如數付款之意，而將41.2公升之95無鉛汽油（
    價值新臺幣〈下同〉1100元）灌注該自小客車之油箱內，待
    林垣翰正欲將油箱蓋妥時，林子祥即駕駛該自小客車逃離現
    場，林子祥、黃崧豪即以此方式詐得41.2公升之95無鉛汽油
    。嗣林垣翰報警後，警方於98年9 月12日下午1 時40分許，
    在高雄市○○區○○路121 號前尋獲林子祥、黃崧豪棄置之
    前開自小客車，而循線查獲上情。
三、案經臺灣高雄地方法院檢察署檢察官自動檢舉簽分、高雄市
    政府警察局鳳山分局報告暨臺灣臺南地方法院檢察署檢察官
    自動檢舉簽分並呈請臺灣高等法院檢察署核轉臺灣高雄地方
    法院檢察署檢察官偵辦起訴。
    理  由
一、程序部分：
    本件被告黃崧豪、林子祥、顏義倫所犯為死刑、無期徒刑或
    最輕本刑為3 年以上有期徒刑以外之罪，其於本院審理中就
    被訴事實為有罪之陳述，經法官告知簡式審判程序之旨，並
    聽取公訴人及被告之意見後，依刑事訴訟法第273 條之1 第
    1 項規定，裁定由受命法官獨任進行簡式審判程序。
二、認定犯罪事實所憑之證據及理由：
    上揭犯罪事實，業據被告黃崧豪、林子祥、顏義倫於本院審
    理中坦承不諱，核與證人即失竊小客車之持用人杜岳峰、梁
    永欣、加油站服務人員林垣翰警詢之證述相符，並有高雄市
    政府警察局鑑識課刑案現場勘查報告書、內政部警政署刑事
    警察局99年1 月4 日刑紋字第0980174196號鑑驗書、全國加
    油站電子計算機發票、監視錄影翻拍照片等件附卷可稽，足
    認被告3 人之自白與事實相符，本件事證明確，被告上開竊
    盜、詐欺與收受贓物等犯行，俱堪以認定。
三、論罪科刑：
  (一)新舊法比較：
    本件被告黃崧豪、林子祥行為後，刑法第321 條第1 項於10
    0 年1 月26日修正公布，並於同年月28日施行。按行為後法
    律有變更者，適用行為時之法律，但行為後之法律有利於行
    為人者，適用最有利於行為人之法律，刑法第2 條第1 項定
    有明文。查修正前刑法第321 條第1 項規定：「犯竊盜罪而
    有左列情形之一者，處6 月以上、5 年以下有期徒刑：一於
    夜間侵入住宅或有人居住之建築物、船艦或隱匿其內而犯之
    者。二毀越門扇、牆垣或其他安全設備而犯之者。三攜帶兇
    器而犯之者。四結夥三人以上而犯之者。五乘火災、水災或
    其他災害之際而犯之者。六在車站或埠頭而犯之者」；修正
    後刑法第321 條第1 項規定：「犯竊盜罪而有下列情形之一
    者，處6 月以上、5 年以下有期徒刑，得併科新臺幣100,00
    0 元以下罰金：一侵入住宅或有人居住之建築物、船艦或隱
    匿其內而犯之者。二毀越門扇、牆垣或其他安全設備而犯之
    者。三攜帶兇器而犯之者。四結夥三人以上而犯之者。五乘
    火災、水災或其他災害之際而犯之者。六在車站、埠頭、航
    空站或其他供水、陸、空公眾運輸之舟、車、航空機內而犯
    之者」，經比較新舊法之規定，新法增加「得併科罰金」之
    規定外，並刪除原第1 款「於夜間」之要件，且就第6 款增
    加「航空站、其他供水、陸、空公眾運輸之舟、車、航空機
    內」之要件，核均屬加重刑罰或擴大加重竊盜適用範圍之修
    正，是修正後刑法第321 條第1 項之規定並未有利於被告黃
    崧豪、林子祥，而應適用修正前刑法第321 條第1 項之規定
    ，合先敘明。
  (二)又按刑法第321 條第1 項第3 款之攜帶兇器竊盜罪，係以行
    為人攜帶兇器竊盜為其加重條件，此所謂兇器，其種類並無
    限制，凡客觀上足對人之生命、身體、安全構成威脅，具有
    危險性之兇器均屬之，且祇須行竊時攜帶此種具有危險性之
    兇器為已足，並不以攜帶之初有行兇之意圖為必要（最高法
    院79年台上字第5253號判例、90年度台上字第1261號判決意
    旨可參）。查被告黃崧豪、林子祥持以行竊之T 型扳手，為
    金屬材質，既可持以破壞座車門鎖及電門鎖，依一般社會觀
    念，堪認足以對人之生命、身體、安全構成威脅，而屬具有
    危險性之器械，參照上開說明，自屬兇器無訛。是核被告黃
    崧豪、林子祥就竊取車號D4-7581 、7301-ME 自小客車部分
    所為，係犯修正前刑法第321 條第1 項第3 款之攜帶兇器竊
    盜罪；其等2 人就詐得41.2公升95無鉛汽油部分，係犯刑法
    第339 條第1 項之詐欺取財罪，起訴意旨認被告2 人就詐得
    汽油部分係犯同法第339 條第2 項之詐欺得利罪，尚有未洽
    ，起訴法條應予變更；至被告顏義倫所為，則係犯刑法第34
    9 條第1 項之收受贓物罪。被告黃崧豪、林子祥就上開竊盜
    、詐欺犯行，均有犯意聯絡及行為分擔，為共同正犯。又被
    告黃崧豪、林子祥所犯上開竊盜2 罪、詐欺取財1 罪，犯意
    個別，行為互殊，應分論併罰之（其中被告黃崧豪所犯事實
    欄一所示竊盜罪，業經判決確定，併予指明）。爰審酌被告
    黃崧豪、林子祥任意以攜帶兇器之方式竊取自小客車，復見
    竊得之自小客車油箱即將用罄，便行至加油站詐取汽油，侵
    害他人財產法益，危害社會治安及善良風俗，至被告顏義倫
    收受來路不明之車輛，亦足助長竊盜歪風，致使贓物追索困
    難，所為實有可議之處，惟念及其等犯後均坦承犯行，尚表
    悔悟，竊得之車輛均已發還被害人等一切情狀，分別量處如
    主文所示之刑，另就被告顏義倫罪刑部分定其易科罰金之折
    算標準；並就被告黃崧豪、林子祥罪刑部分，合併定其應執
    行之刑，以資懲儆。
  (三)至被告黃崧豪、林子祥用以行竊之T 型扳手，並未扣案，且
    依被告黃崧豪警詢所述，該扳手於犯案後已丟棄而無法尋獲
    ，為避免日後執行困難，爰不為沒收之宣告，附此敘明。
據上論斷，應依刑事訴訟法第273 條之1 第1 項、第299 條第1
項前段、第300條 ，刑法第2 條第1 項前段、第28條、修正前第
321 條第1 項第3 款、第349 條第1 項、第339 條第1 項、第51
條第5款、第41條第1項前段，刑法施行法第1條之1第1項、第2項
，判決如主文。
本案經檢察官李怡增到庭執行職務。
中    華    民    國    100    年    3    月    10    日
                  刑事第十庭    法  官  王  琁
以上正本證明與原本無異。
如不服本判決應於收受本判決後10日內向本院提出上訴書狀，並
應敘述具體理由，如未敘述上訴理由者，應於上訴期間屆滿後20
日內補提理由書狀於本院（均須按他造當事人之人數附繕本）「
切勿逕送上級法院」。
中    華    民    國   100    年    3     月    10    日
                                書記官  王淑娟
【100年1月28日修正施行前】中華民國刑法第321條
（加重竊盜罪）
犯竊盜罪而有左列情形之一者，處 6 月以上、 5 年以下有期徒
刑：
三、攜帶兇器而犯之者。
 ┌─────────────────────────┐
 │附表一（黃崧豪部分）                              │
 ├──┬───────────────┬──────┤
 │編號│     主文罪名及宣告刑         │    備註    │
 ├──┼───────────────┼──────┤
 │ 1. │黃崧豪共同犯攜帶兇器竊盜罪，處│即事實欄一  │
 │    │有期徒刑柒月。                │            │
 ├──┼───────────────┼──────┤
 │ 2. │黃崧豪共同犯詐欺取財罪，處有期│即事實欄二  │
 │    │徒刑肆月。                    │（黃崧豪事實│
 │    │                              │欄二所犯竊盜│
 │    │                              │罪，業經本院│
 │    │                              │99年度易字第│
 │    │                              │343號判決有 │
 │    │                              │期徒刑6月， │
 │    │                              │並經臺灣高等│
 │    │                              │法院高雄分院│
 │    │                              │99年度上易字│
 │    │                              │第680號駁回 │
 │    │                              │上訴確定）  │
 └──┴───────────────┴──────┘
 ┌─────────────────────────┐
 │附表二（林子祥部分）                              │
 ├──┬───────────────┬──────┤
 │編號│     主文罪名及宣告刑         │    備註    │
 ├──┼───────────────┼──────┤
 │ 1. │林子祥共同犯攜帶兇器竊盜罪，處│即事實欄一  │
 │    │有期徒刑陸月。                │            │
 ├──┼───────────────┼──────┤
 │ 2. │林子祥共同犯攜帶兇器竊盜罪，處│即事實欄二  │
 │    │有期徒刑柒月。                │            │
 ├──┼───────────────┼──────┤
 │ 3. │林子祥共同犯詐欺取財罪，處有期│即事實欄二  │
 │    │徒刑肆月。                    │            │
 └──┴───────────────┴──────┘